【裁判字號】    88,易,3741
【裁判日期】    890127
【裁判案由】    違反著作權法
【裁判全文】
臺灣臺中地方法院刑事判決                        八十八年度易字第三七四一號
    公  訴  人  台灣台中地方法院檢察署檢察官
    被      告  甲○○
右列被告因違反著作權法案件，經檢察官提起公訴（八十八年度偵字第八五六六號）
，本院判決如左：
    主  文
甲○○無罪。
    理  由
一、公訴意旨略以：被告甲○○係址設台中縣太平市○○路○段六六號二樓「五線譜
    卡拉ＯＫ」之負責人，明知歌名「一代女皇」、「買醉」、「海角天涯」、「港
    邊甘是男性傷心的所在」、「夕陽山外山」等五首歌曲係告訴人美華影視股份有
    限公司享有著作財產權之著作，竟基於概括之犯意，自民國八十七年十一月間起
    ，在上址以家用電腦點唱機供客人點唱上開歌曲，而連續擅自以「公開播放」之
    方法侵害告訴人之著作財產權。迄於八十八年三月五日十七時五十分許，在上址
    為警查獲，並當場扣得點唱機一台、點歌簿一本、遙控器一個。因認被告涉犯著
    作權法第九十二條之罪嫌云云。
二、按犯罪事實，應依證據認定之，無證據不得推定其犯罪事實，又不能證明被告犯
    罪者，應諭知無罪之判決，刑事訴訟法第一百五十四條、第三百零一條第一項分
    別定有明文；另事實之認定，應憑證據，如未能發現相當證據，或證據不足以證
    明，自不能以推測或擬制之方法，以為裁判基礎，最高法院四十年台上字第八六
    號判例參照。本件公訴人認被告涉有前揭犯嫌，無非係以被查扣之點唱機中確有
    該五首歌曲，及告訴人公司之市場調查員張良濟於八十八年三月三日曾為調查而
    至該卡拉ＯＫ消費點唱該五首歌曲為其依據，然訊之被告甲○○，固坦承其為「
    五線譜卡拉ＯＫ」之負責人，並自八十七年十一月間開始營業之事實，惟堅詞否
    認有播放該五首歌曲，供現場之客人公開演唱，並辯稱：伊向出租人何月琴承租
    該店及設備時，何月琴有保證一切合法，有事她要負責，伊不知尚須取得授權等
    語。
三、經查，告訴人對該五首歌曲所享有者為「詞、曲音樂著作財產權」乙節，業經其
    代理人曹英香律師陳明在卷，並有告訴人所提出之著作財產權讓與證明書一紙附
    卷可稽；又依著作權法第二十六條之規定，音樂著作財產權人所專有者，為「公
    開演出」之權利，而伴唱機所播出者係為輔佐一般人演唱之配樂，屬「錄音著作
    」，非原有之「詞曲音樂著作」，其機器內所附帶出現之歌詞則係配合音樂節奏
    所出現之字幕，為機器之展示結果，與人類有意識之身體動作迥異，非屬著作權
    法第三條一項第九款所謂以歌唱、舞蹈或其他類似之方法傳達著作內容之「公開
    演出」行為；再所謂「公開播送」，係指基於公眾接受訊息為目的，以有線電、
    無線電或其他器材，藉聲音或影像向公眾傳達著作內容，或由原播送人以外之人
    ，以有線電或無線電將原播送之聲音或影像向公眾傳達者而言，著作權法第三條
    第一項第七款定有明文。而「公開播放」並非著作權法之用語，是公訴人認被告
    係以「公開播放」之方法侵害告訴人之音樂著作，顯有未洽。
四、告訴代理人曹英香律師雖指稱被告未經告訴人之授權，擅自利用不知情之第三人
    公開演出前開五首告訴人享有音樂著作財產權之歌曲，為間接正犯。惟查，被告
    即使有以伴唱機播放該五首歌曲之行為，所侵害者亦非屬告訴人所享有之音樂著
    作，而是他人以樂器演出並以錄音之錄音著作，詳如前述，又縱認客人之公開演
    出行為被告必須負責，然被告堅詞否認曾有客人點唱過該五首歌曲在卷，張
    良濟雖曾到該店點唱過該五首歌曲，惟其係為調查取締之目的而為，是其顯非不
    知情而遭被告利用之第三人，而係經告訴人授權可合法公開演出之人，與被告可
    構成間接正犯之要件不符，點唱機內曲目眾多，是否曾有其他不知情之客人真
    正點播歌唱過該五首歌曲，仍乏積極證據。揆諸右揭判例意旨，當非能僅憑被告
    在警訊中供稱其自八十七年十一月間開始營業，即謂其自彼時起便開始有違反著
    作權法之行為，因認被告所辯洵堪憑採。此外，復查無任何積極證據足資證明被
    告有何公訴人所指之行為，依右揭條文規定，自應為被告無罪之諭知。
據上論斷，應依刑事訴訟法第三百零一條第一項，判決如主文。
中      華      民      國    八十九    年      一      月    二十七    日
                                    臺灣台中地方法院刑事第三庭
                                          法  官   李  秋  娟
右正本證明與原本無異。
如不服本判決，應於判決送達後十日內向本院提出上訴狀，上訴於臺灣高等法院臺中
分院( 須附繕本 )。
                                          書記官
中      華      民      國    八十九    年      一      月    二十七    日


司法院資訊處製作；財團法人民間司法改革基金會備份。
